【裁判字號】    96,交聲,1483
【裁判日期】    970325
【裁判案由】    聲明異議
【裁判全文】
臺灣臺中地方法院交通事件裁定        96年度交聲字第1483號
原處分機關  交通部公路總局臺中區監理所臺中市監理站
異  議  人
即受處分人  甲○○
                    指定送達處.
上列受處分人因違反道路交通管理處罰條例案件，對於交通部公
路總局臺中區監理所臺中市監理站民國96年12月5 日所為之處分
（裁監稽違字第裁61-HD0000000號裁決書），聲明異議，本院裁
定如下：
    主    文
原處分撤銷。
甲○○不罰。
    理    由
一、原處分機關裁決意旨：異議人即受處分人甲○○（以下稱受
    處分人）於民國96年11月19日騎乘車牌號碼RPU-077 號輕型
    機車，於臺中縣大里市○○路與日新路口，因「闖紅燈」（
    北往南騎乘），遭臺中縣警察局霧峰分局交通分隊以中縣警
    交字第HD0000000 號違反道路交通管理事件通知單予以舉發
    ，違規單通知聯由警方交付。本站依警方舉發之違規事實，
    於96年12月5 日以裁監稽違字第裁61-HD101903 號裁決書，
    依違反道路交通管理處罰條例第53條第1 項，裁處罰鍰新臺
    幣1,800 元。
二、受處分人聲明異議意旨：受處分人於96年11月19日下午14時
    16 分 ，駕駛車號RPU-077 號輕型機車，時速約20公里，從
    大智路與日新路之豐年汽車駕訓班駛出，經過一大轉彎後遭
    葉高賓警員攔下，並開立一張闖紅燈之紅單。惟大智路與日
    新路口為一由上往下、大轉彎之斜坡，且路旁都是樹枝，故
    以葉警員所站崗地點根本看不見大智路口北往南方向之紅綠
    燈，葉警員則稱以日新路路口看紅綠燈號誌來辨認是否違規
    。然葉警員所開之紅單連南北方向都寫錯，而後才更改，更
    何況「闖紅燈」為一瞬間發生，有誤判之可能性。又警政署
    已指示全國各縣市警局不得以推論方式告發「闖紅燈」違規
    ，須以拍照或直接目擊方式告發，故此聲明異議等語。
三、按法院受理交通事件，準用刑事訴訟法之規定，道路交通管
    理處罰條例第89條前段定有明文；又犯罪事實應依證據認定
    之，無證據不得認定其犯罪事實，則為刑事訴訟法第154 條
    第2 項所明定。
  (一)本件受處分人，騎乘車號RPU-077 號輕型機車行經上揭時、
    地，因「駕車行經有燈光號誌管制之交岔路口闖紅燈」之事
    由，經警攔停並當場製單舉發等情，固有違反道路交通管理
    事件通知單影本1 張在卷可稽，惟訊據受處分人堅決否認有
    何上開違規行為，辯稱：伊當時是從附圖所示Ａ號誌旁邊之
    「豐年駕訓班」出來，並沒有通過Ａ號誌等語。
  (二)原處分機關認定受處分人有上揭違規行為，無非係根據舉發
    員警葉高賓單方指述，惟查：
  1.臺中縣大里市○○路北往南方向，在經過與日新路交岔口後
    ，確實向右轉折，是大智路於該路段並非筆直之直線道路一
    節，有受處分人提出編號1 、2 、3 、5 之現場照片4 張在
    卷可稽。
  2.證人即本件舉發員警葉高賓於本院具結證稱：「（問：你當
    時在警車內，或是站在路邊？）答：我當時站在警車後面，
    警車係停靠在大智路路旁，就如同我製作的現場圖所示。」
    、「（問：提示異議人提出之照片1 、2 ，你所站的位置是
    否如同異議人於照片1 、2 所標示的位置？）答：是。我所
    看到的是對向車道顯示的是紅燈。」、「（問：提示現場圖
    ，你所看的紅燈，是否就是圖面上標示為C之 燈號？）答：
    是。」、「（問：從你所站位置，可以看到圖面上標示A 之
    燈號）答：沒有辦法看到。」、「（問：能否確認，異議人
    通過A 號誌時，燈號已經轉換為紅燈了？）答：可以確認。
    我們並不會在燈號一變換就攔人，會再計入緩衝時間，燈號
    變成為紅燈5 至10秒後，車輛通過該路口，我們才會將之攔
    下。」等語，業據證人葉高賓於97年1 月21日本院調查時確
    認無訛，並有上開受處分人提出之編號1 、2 照片及證人葉
    高賓繪製之現場圖1 份（即附圖）附卷可佐。
  3.依據上開編號1 、2 照片所示之視野情形，並無法看見證人
    葉高賓所指受處分人闖紅燈之A 號誌（詳見附圖），且證人
    葉高賓亦自承其所站位置無法看見附圖所標示之A 號誌，顯
    見A 號誌之位置，係員警值勤站崗處所無法直視之視覺死角
    。再者，因員警於上開位置無法看見視覺死角區內A 號誌下
    方車輛行駛之情形，為避免該A 號誌下方車輛於綠燈通過之
    後，號誌轉換為紅燈而造成誤認，值勤員警始在C 號誌轉為
    紅燈後計入5 至10秒後攔停舉發，以排除此種情形甚明。證
    人若能親眼目擊車輛於通過A 號誌時有「闖紅燈」之違規行
    為發生，即可直接舉發，又何需等待C 號誌轉為紅燈後，計
    入5 至10秒之緩衝期間後，始將通過該路口之車輛攔下？是
    以，由證人上開證言觀之，本件證人並非親眼目擊受處分人
    有「闖紅燈」之違規行為，僅為憑其個人主觀之推測結果，
    依刑事訴訟法第160 條「證人之個人意見或推測之詞，除以
    實際經驗為基礎者外，不得作為證據。」之規定，本院尚難
    憑以認定本案之待證事實。
四、綜上所述，本件員警當場舉發受處分人騎乘車號RPU-077 號
    輕型機車，於上開時、地有「闖紅燈」一節，其舉發之正確
    性尚有疑義，亦無其他積極證據可供佐證，原處分機關不察
    ，遽對受處分人為前開裁決，難認允洽，從而，本件聲明異
    議為有理由，自應由本院將原處分撤銷，改為受處分人不罰
    之諭知。
五、據上論斷，依道路交通管理處罰條例第87條第2項、道路交
    通案件處理辦法第20條前段，裁定如主文。
中    華    民    國    97    年    3     月    25    日
                    交通法庭    法  官  陳慧珊
上正本證明與原本無異。
如不服本裁定應於送達後5日內向本院提出抗告狀。
                                書記官  施玉卿
中    華    民    國    97    年    3     月    25    日


司法院資訊處製作；財團法人民間司法改革基金會備份。
